臺灣高等法院高雄分院刑事裁定　　　　　　　　　九十三年度聲再字第一三七號
　　再審聲請人
　　即受判決人　甲○○
右列聲請人因過失傷害案件，對於本院九十二年度交上易字第一六八號中華民國九十
二年十月七日確定判決（臺灣高雄地方法院九十一年度交易字第七三二號、臺灣高雄
地方法院檢察署九十年度偵字第二一三二八號），聲請再審，本院裁定如左：
    主  文
再審之聲請駁回。
    理  由
一、聲請意旨略以：原確定判決以「證人林宜慧於交通事故現場、警詢及被告另案公
    共危險案件審理中均證稱『當時車子行駛至肇事地，左後側有輛不知車號（暗紅
    色）轎車擦撞到我們車子，我們人車就倒地』、『我感覺有股力量由後方推擠我
    們的座車，致使車輛向右傾斜滑倒，於車倒下時，有一部紅色廂型車自左後方行
    經我們身旁』、『我的左小腿被撞了一下，有感覺被東西擦到的感覺，車子就倒
    地了，我起身後，有一部銀色廂型車裡的人告訴我，他有往前追逐撞我們的車，
    但因該車開得太快追不到，就只告訴我撞我們機車之車的車號』等語明確，資為
    認定聲請人有過失傷害罪嫌之依據。惟聲請人被訴肇事逃逸之公共危險案件業經
    台灣高等法院高雄分院於九十三年九月十六日以九十三年交上更(一)字第六號刑事
    判決無罪確定，上開確定判決已敘明：證人即告訴人王正彥於偵查中陳稱伊並不
    知車禍情形，亦不知係自行摔倒或被撞等語（見八十八年度偵字第一八三二二號
    偵卷），證人即被害人林宜慧於於偵查中供稱「（你知道撞你車型？）不知」，
    於原審亦稱：「（你們機車倒地後你是否看見有紅色廂型車從你們旁邊經過？）
    沒有，是別人告訴我的」等語（見一審卷第四三頁），顯見王正彥、林宜慧均未
    親見被告駕駛之廂型車擦撞渠等所騎乘之機車，已至為明確。又，王正彥於審理
    中結證稱「（問：是否有東西撞倒你？）應該是有，是感覺有東西過來」云云，
    然其於審理中所言除係其主觀上之臆測外，亦與偵查中所述不符，其真實性並非
    無疑，已難以遽採。證人林宜慧於警訊中供指稱：伊當時乘後座，感覺有股力量
    由後方推擠我們坐車致使車向右傾斜滑倒等語，於偵查中供稱「（汽車撞你機車
    何處？）車身」、「我當時感到從後方撞到向前傾了一下」，嗣於原審證稱「（
    你當時感覺被撞或被推後，車子才倒地？）我的左小腿被撞了一下，我有感覺被
    東西擦到的感覺，車子就倒地了」、「（是否可能機車壓到東西而滑倒？）不是
    ，因我感覺有東西撞到我的左小腿，至於有無撞到車子我則不確定」等語，於本
    院則稱「我記得車子是從後面，可是我忘記是右後、左後」等語，林宜慧就當時
    被撞情節，所述前後不一，已甚明顯；且林宜慧前揭供述，其所稱汽車撞擊車後
    、車身，均與前揭勘驗結果及機車左側、車後無擦撞痕跡不符，林宜慧所稱汽車
    擦撞左小腿部分，經查林宜慧診斷證明書上並未記載左小腿有受傷，再衡諸常情
    ，乘座機車，小腿突遭汽車擦撞，一般人必感十分驚訝，而記憶深刻，林宜慧豈
    至原審始行供稱小腿遭擦撞？是林宜慧證詞或與前揭事證不符，或有違背常情之
    處，實難採為不利被告之證據，確定判決並指出「本件公訴人所提出之證據，不
    足以證明被告車輛確有擦撞告訴人所駕機車之事實，證人林宜慧前揭有擦撞機車
    、左小腿之證詞亦有瑕疵而難盡信，是依卷內證據並不足使本院得被告確有肇事
    逃逸行為之確信」。足徵原過失傷害判決引用證人林宜慧於另案公共危險案件審
    理中之證詞，業經上開九十三年度交上更(一)字第六號刑事確定判決認定其證詞或
    與事實不符，或有違背常情之處，則原過失傷害確定判決依證人林宜慧之證言認
    定聲請人涉及過失傷害所憑之證言已證明其為虛偽。再者，原確定判決認定聲請
    人犯過失傷害罪嫌，係以告訴人王正彥之指訴，證人林宜慧之證詞及另案公訴人
    對聲請人涉嫌肇事逃逸部分所提之公共危險案件，經台灣高等法院判處有期徒刑
    六月，足證告訴人所言非虛。惟聲請人於過失傷害與公共危險二件刑事案件歷次
    偵、審中均未撞到告訴人王正彥之機車等事實為相同之主張，且鈞院公共危險案
    件更審判決亦認定「被告所駕駛車牌號碼ＶＥ─六二六七號自小客貨車，其中除
    右側後輪有舊擦撞痕跡外，右側其他部分並無碰撞痕跡等情，有勘驗筆錄足憑，
    而告訴人所駕駛之車牌號碼ＡＡＴ—─三○七號機車左側並無明顯擦撞痕跡，此
    有照片六張在卷可佐；足證被告駕駛之廂型車並未與告訴人所騎乘之機車發生擦
    撞」，足證本案原確定判決所憑之通常法院裁判已經確定裁判變更，為此爰依刑
    事訴訟法第四百二十條第一項第二款原判決所憑之證言已證明其為虛偽者及第四
    款所定原判決所憑之通常法院之裁判已經確定裁判變更，聲請再審云云。
二、按有罪之判決確定後，發現原判決所憑之證言已證明其為虛偽者或原判決所憑之
    通常法院或特別法院之裁判已經確定裁判變更者，為受判決人之利益得聲請再審
    ，刑事訴訟法第四百二十條第一項第二款、第四款固定有明文。惟所謂原判決所
    憑證言已證明其為虛偽者，以經判決確定，或其刑事訴訟不能開始或續行非因證
    據不足者為限，始得聲請再審，同條第二項亦有明文。本件聲請人被訴肇事逃逸
    涉有公共危險部分雖經本院另案判決無罪確定，該判決理由亦認證人之證述不可
    採信，此經本院調閱全部卷證查閱無訛，並有聲請人所提出之確定判決在卷可憑
    。惟查：(一)證人王正彥、林宜慧之證言固為審理再審聲請人被訴肇事逃逸案件之
    法院所不採，然渠等之證言並未經偽證罪判決確定證明渠等之證言為虛偽，又無
    證據足以證明刑事訴訟程不能再開或續行非因證據不足。(二)再審聲請人被訴過失
    傷案件之確定判決理由欄(二)內雖以：證人林宜慧於交通事故現場、警詢及被告另
    案公共危險案件審理中均證稱「當時車子行駛至肇事地，左後側有輛不知車號（
    暗紅色）轎車擦撞到我們車子，我們人車就倒地」、「我感覺有股力量由後方推
    擠我們的座車，致使車輛向右傾斜滑倒，於車倒下時，有一部紅色廂型車自左後
    方行經我們身旁」、「我的左小腿被撞了一下，有感覺被東西擦到的感覺，車子
    就倒地了，我起身後，有一部銀色廂型車裡的人告訴我，他有往前追逐撞我們的
    車，但因該車開得太快追不到，就只告訴我撞我們機車之車的車號」等語明確（
    詳見本院九十年度交上訴字第五一號卷及原審卷第四一頁），資為證明再審聲請
    人確有擦撞王正彥所騎乘之機車之依據。惟仍係以證人林宜慧之證言為判決之基
    礎，而非以肇事逃逸案件之判決作為認定再審聲請人確有過失傷犯行；因此，並
    無所謂原判決所憑之通常法院或特別法院之裁判已經確定裁判變更之情形，再審
    聲請人認原判決所憑之通常法院或特別法院之裁判已經確定裁判變更云云，不無
    誤會。
三、綜上所述，本件聲請人所舉聲請再審之理由，核與上引法條所定無一相符，並無
    再審理由，應予駁回，爰依同法第四百三十四條第一項，裁定如主文。
中    華    民    國      九十三      年      十一      月      三十    日
                              臺灣高等法院高雄分院刑事第四庭
                                  審判長法官  蕭權閔
                                        法官  陳吉雄
                                        法官  李嘉興
右正本證明與原本無異。
不得抗告。
                                  法院書記官  劉博文
中    華    民    國      九十三      年      十一      月      三十    日
